【裁判字號】    98,訴,882
【裁判日期】    980410
【裁判案由】    毒品危害防制條例
【裁判全文】
臺灣板橋地方法院刑事判決               98年度訴字第882號
公  訴  人  臺灣板橋地方法院檢察署檢察官
被      告  甲○○
                    （另案在臺灣宜蘭監獄執行，暫寄押在臺
上列被告因違反毒品危害防制條例案件，經檢察官提起公訴（九
十八年度毒偵字第一四０二號），本院依簡式審判程序判決如下
：
    主  文
甲○○施用第一級毒品，累犯，處有期徒刑拾月，扣案之注射針
筒壹支沒收；又施用第二級毒品，累犯，處有期徒刑肆月。應執
行有期徒刑壹年，扣案之注射針筒壹支沒收。
    事  實
一、甲○○前曾於民國八十八年間因施用第二級毒品案件，經本
    院以八十八年度毒聲字第九四四號裁定送觀察、勒戒後，因
    認無繼續施用之傾向，於八十八年三月六日執行完畢釋放出
    所，並經臺灣板橋地方法院檢察署檢察官以八十八年度偵字
    第四二六四號為不起訴處分確定；復於八十八年間因施用第
    二級毒品案件，經本院以八十八年度毒聲字第三九七三號裁
    定送觀察、勒戒後，因認有繼續施用之傾向，再經本院以八
    十八年度毒聲字第四四一二號裁定令入戒治處所施以強制戒
    治一年，嗣因強制戒治成效良好，再經本院以八十九年度毒
    聲字第九八三號裁定停止戒治，所餘期間付保護管束，於八
    十九年二月十五日出所，於八十九年七月十五日強制戒治期
    滿執行完畢，另並經檢察官聲請以簡易判決處刑，經本院以
    八十九年度板簡字第九六一號判處有期徒刑四月確定，於九
    十年四月九日易科罰金執行完畢；又於九十年間因施用第二
    級毒品案件，經本院以九十年度毒聲字第三六三二號裁定令
    入戒治處所施以強制戒治一年，嗣因強制戒治成效良好，再
    經本院以九十一年度毒聲字第二一八八號裁定停止戒治，所
    餘期間付保護管束，於九十一年八月九日出所，於九十一年
    八月二十九日強制戒治期滿執行完畢，另並經檢察官提起公
    訴，經本院以九十年度易字第三四０五號判處有期徒刑七月
    確定；再於九十一年間因施用第一級毒品案件，經本院以九
    十一年度訴字第三三三號判處有期徒刑八月確定，上開二罪
    經本院裁定定應執行刑為有期徒刑一年二月確定，於九十二
    年九月二十日縮刑期滿執行完畢；又於九十四年間因施用第
    一、二級毒品案件，經本院以九十四年度訴字第九七五號判
    處有期徒刑一年確定，再於同年間因竊盜案件，經本院以九
    十四年度簡字第三四九五號判處有期徒刑六月確定，上開二
    罪經本院裁定定應執行刑為有期徒刑一年五月確定；復於九
    十四年間因用第一、二級毒品案件，經本院以九十四年度訴
    字第二五四八號判處有期徒刑一年確定，又於九十五年間因
    竊盜案件，經本院以九十五年度簡字第一一一三號判處有期
    徒刑五月確定，上開二罪因均合於中華民國九十六年罪犯減
    刑條例之規定，經本院裁定均予減刑，並定應執行刑為有期
    徒刑七月又十五日，前開四罪經接續執行，於九十六年九月
    二十六日縮刑期滿執行完畢；又於九十七年間因施用第一、
    二級毒品案件，經本院以九十七年度訴字第三一一八號、九
    十七年度訴字第三九六二號分別判處應執行有期徒刑一年八
    月（共四罪）、二年九月（共六罪），並均經臺灣高等法院
    駁回上訴確定，經接續執行，現在監執行中。
二、詎甲○○猶不知悔改，復基於施用第一級毒品海洛因及第二
    級毒品甲基安非他命之犯意，於九十八年二月九日十二時許
    ，在臺北縣三峽鎮○○路一三四巷三號住處，先後以將海洛
    因置入針筒內，以針筒注入體內之方式，及以將甲基安非他
    命置入玻璃球燒烤產生煙霧之方式，分別施用第一級毒品海
    洛因、第二級毒品甲基安非他命各一次。嗣於同日十八時三
    十分許，在上址前因另案通緝為警查獲，扣得其所有供施用
    第一級毒品海洛因所用已使用過之注射針筒一支，並經警採
    集其尿液送驗結果呈鴉片類及安非他命類陽性反應，始查悉
    上情。
三、案經臺北縣政府警察局中和分局報告臺灣板橋地方法院檢察
    署檢察官偵查起訴。
    理  由
一、本院於準備程序進行中，被告甲○○就被訴事實為有罪之陳
    述，經告知被告簡式審判程序之旨，並聽取公訴人及被告之
    意見後，裁定進行簡式審判程序。
二、前揭事實，業據被告在本院審理時坦承不諱，且被告經警查
    獲後所採集之尿液，經送請檢驗之結果，確呈鴉片類及安非
    他命類陽性反應，有臺灣檢驗科技股份有限公司九十八年三
    月三日出具之濫用藥物檢驗報告一份附卷可稽；復有扣案之
    被告所有供施用第一級毒品海洛因所用之注射針筒一支足資
    佐證。是堪認被告自白施用第一級毒品海洛因及第二級毒品
    甲基安非他命應與事實相符。復按，施用第一、二級毒品為
    犯罪行為，毒品危害防制條例第十條定有處罰明文。故施用
    第一、二級毒品者，依前揭規定本應科以刑罰。惟基於刑事
    政策，對合於一定條件之施用者，則依同條例第二十條、第
    二十三條之規定，施以觀察、勒戒及強制戒治之保安處分。
    該條例於九十二年七月九日修正公布，自九十三年一月九日
    施行，其中第二十條、第二十三條將施用毒品之刑事處遇程
    序，區分為「初犯」、「五年內再犯」及「五年後再犯」。
    依其立法理由之說明：「初犯」，經觀察、勒戒或強制戒治
    後，應為不起訴處分或不付審理之裁定；經觀察、勒戒或強
    制戒治執行完畢釋放後，「五年內再犯」者，因其再犯率甚
    高，原實施之觀察、勒戒及強制戒治既已無法收其實效，爰
    依法追訴或裁定交付審理。至於經觀察、勒戒或強制戒治執
    行完畢釋放後，「五年後再犯」者，前所實施之觀察、勒戒
    或強制戒治已足以遮斷其施用毒品之毒癮，為期自新及協助
    其斷除毒癮，仍適用「初犯」規定，先經觀察、勒戒或強制
    戒治之程序。從而依修正後之規定，僅限於「初犯」及「五
    年後再犯」二種情形，始應先經觀察、勒戒或強制戒治程序
    。倘被告於五年內已再犯，經依法追訴處罰，縱其第三次（
    或第三次以上）再度施用毒品之時間，在初犯經觀察、勒戒
    或強制戒治執行完畢釋放五年以後，已不合於「五年後再犯
    」之規定，且因已於「五年內再犯」，顯見其再犯率甚高，
    原實施觀察、勒戒或強制戒治，已無法收其實效，即應依該
    條例第十條處罰。至於第三次（或第三次以上）施用毒品之
    時間，是否宜有期間限制？以多久為適宜？則分屬刑事政策
    、專門醫學之範圍，非審判機關所能決定，有待循立法途徑
    解決（最高法院九十七年度第五次刑事庭會議決議、最高法
    院九十七年度臺非字第五二七號、九十七年度臺非字第五八
    五號判決意旨參照）。查被告前曾因施用毒品受有如事實欄
    第一項所載之觀察、勒戒及強制戒治暨科刑情形，有臺灣高
    等法院被告前案紀錄表一份附卷可稽。參諸前開說明，被告
    本件施用第一、二級毒品之時間，雖距離第二次強制戒治執
    行完畢已逾五年，惟其曾於初次觀察、勒戒執行完畢釋放後
    五年內三犯以上施用毒品案件，依前揭最高法院刑事庭會議
    決議，被告本次施用第一級毒品海洛因及第二級毒品甲基安
    非他命之行為，已不合於「五年後再犯」之規定，不得適用
    觀察、勒戒或強制戒治之程序，而應逕行追訴處罰。是本件
    事證明確，其犯行堪予認定，應予依法論科。
三、按海洛因、甲基安非他命分別係屬毒品危害防制條例第二條
    第二項第一款、第二款所規定之第一級、第二級毒品，被告
    持有海洛因、甲基安非他命之低度行為，應分別為施用海洛
    因、甲基安非他命之高度行為所吸收，不另論罪，核被告所
    為，係犯毒品危害防制條例第十條第一項、第二項之施用第
    一級、第二級毒品罪。又被告所犯上開二罪間，罪名互殊，
    犯意各別，應予分論併罰。末查，被告前曾受有如事實欄第
    一項所載之犯罪科刑及執行情形，有臺灣高等法院被告前案
    紀錄表一份在卷可憑，其於受有期徒刑之執行完畢後，五年
    以內故意再犯本件有期徒刑以上之罪，均為累犯，均應依刑
    法第四十七條第一項之規定加重其刑。爰審酌被告前已因施
    用毒品經觀察、勒戒後而受不起訴之寬典，復因施用毒品而
    多次負有刑責，猶應知所惕勵，對於施用毒品之違法性及可
    罰性，應有明確而強烈之認識，詎其不知悛悔，復行施用海
    洛因及甲基安非他命，戕害自己身心健康，兼衡其智識程度
    、犯罪動機、目的、及犯罪後自承施用毒品犯行之態度等一
    切情狀，分別量處如主文所示之刑，並定其應執行刑。又扣
    案之注射針筒一支，係被告所有供其施用第一級毒品所用之
    物，業據被告供承在卷，爰依刑法第三十八條第一項第二款
    之規定併予宣告沒收。
據上論斷，應依刑事訴訟法第二百七十三條之一第一項、第二百
九十九條第一項前段，毒品危害防制條例第十條第一項、第二項
，刑法第十一條前段、第四十七條第一項、第五十一條第五款、
第三十八條第一項第二款，判決如主文。
本案經檢察官顏妃琇到庭執行職務。
中    華    民    國    98    年    4     月    10    日
                    刑事第六庭  法  官  王士珮
以上正本證明與原本無異
如不服本判決應於送達後10日內向本院提出上訴狀。
                                書記官  郭晉良
中    華    民    國    98    年    4     月    10    日
附錄本案論罪科刑法條全文：
毒品危害防制條例第十條
施用第一級毒品者，處六月以上五年以下有期徒刑。
施用第二級毒品者，處三年以下有期徒刑。


司法院資訊處製作；財團法人民間司法改革基金會備份。
